【裁判字號】    95,重再國,1
【裁判日期】    951116
【裁判案由】    國家賠償等
【裁判全文】
臺灣高等法院民事判決              95年度重再國字第1、3號
再審  原告  乙○○
            己○○原名陳淑環.
再審  被告  台北市政府警察局中正第二分局
法定代理人  甲○○
再審  被告  戊○○
            丁○○
            丙○○
上列當事人間請求國家賠償等事件，再審原告對於中華民國94年
2月5日本院93年度重上國字第15號第二審確定判決提起再審之訴
，本院判決如下：
    主  文
再審之訴駁回。
再審訴訟費用由再審原告負擔。
    理  由
一、再審原告主張：原確定判決書中第9頁部分，係依據臺灣臺
    北地方法院檢察署（下稱台北地檢署）檢察官90年度偵字第
    6708號聲請簡易判決處刑書、臺灣臺北地方法院91年度易字
    第1707號判決及台北地檢署民國93年4月19日北檢茂餘90偵
    332號字第22431號函等件為證，認就訴外人李雪、黃種進上
    開拆除行為，經司法機關調查、審理結果，尚認定訴外人黃
    種進無罪，而訴外人李雪部分則須視上開民事判決所確認之
    法律關係而認定是否構成刑事犯罪等語，惟伊於95年2月8日
    收受臺灣臺北地方法院94年度簡上字第222號刑事判決（下
    稱系爭第222號刑事判決），訴外人李雪已犯毀損罪判決確
    定，判決意旨為：「本案被告（即訴外人李雪）無視於告訴
    人在場阻止，執意指示工人毀棄被告所有之前開物品，以強
    暴妨害告訴人行使對上開物品及房屋之用益權，核被告所為
    ，係犯刑法第304條第1項以強暴妨害人行使權利罪，及刑法
    第354條毀損罪。被告利用不知情之工人數十名為之，係間
    接正犯。」，與原確定判決認再審被告戊○○、丁○○、丙
    ○○未於事故發生現場即予逮捕並移送法辦，並未有違警察
    法第2條、第9條、刑事訴訟法第88條、第229至231條、第24
    1條、刑法第130條等判決結果未符，爰依民事訴訟法第496
    條第1項第11款：「為判決基礎之民事、刑事、行政訴訟判
    決及其他裁判或行政處分，依其後之確定裁判或行政處分已
    變更者。」及第13款：「當事人發現未經斟酌之證物或得使
    用該證物者。但以如經斟酌可受較有利益之裁判者為限。」
    等為再審事由提起再審之訴。且原確定判決引用臺灣臺北地
    方法院91年度易字第1707號刑事判決，而上開刑事案件認訴
    外人黃種進無罪，訴外人李雪於上開刑事案件中到庭證稱：
    「89年12月10日到現場搬運物品之工人是伊去台北橋下請來
    之臨時工，工資是伊付的，被告並不知情」等語，現訴外人
    李雪之毀損罪已判刑確定，原確定判決所引用之訴外人黃種
    進部分與本案無關，故伊因系爭第222號刑事判決亦有民事
    訴訟法第496條第1項第13款之再審事由，求予廢棄原確定判
    決云云。
二、按再審之訴顯無再審理由者，得不經言詞辯論，以判決駁回
    之，民事訴訟法第502條第2項定有明文。
三、次按本院確定判決，依據事實審合法認定之事實而為駁回上
    訴人上訴之判決，該判決之內容亳無涉及刑事判決已判處上
    訴人侵占罪刑之事，即確定判決並非依據刑事判決而認定上
    訴人應負賠償責任，純屬民事法院自行調查證據審判之結果
    ，自無民事訴訟法第496條第1項第11款規定之適用（最高法
    院63年台上字第2313號判例意旨參照）。另民事訴訟法第49
    6條第1項第11款規定：「為判決基礎之民事、刑事、行政訴
    訟判決及其他裁判或行政處分，依其後之確定裁判或行政處
    分已變更者」，係指確定之本案判決以他訴訟之民事、刑事
    、行政訴訟判決及其他裁判或行政處分為裁判基礎，而該民
    事、刑事、行政訴訟判決及其他裁判或行政處分，已因其後
    之確定裁判或行政處分而有所變更，結果使原確定判決之基
    礎發生動搖者而言（最高法院80年度台上字第2751號判決意
    旨參照）。查原確定判決固援引台北地檢署檢察官90年度偵
    字第6708號聲請簡易判決處刑書、臺灣臺北地方法院91年度
    易字第1707號判決及台北地檢署93年4月19日北檢茂餘90偵
    332號字第22431號函等件為證，惟原確定判決係為表明：「
    衡情實無法期待被上訴人戊○○、丁○○、丙○○等人於事
    故發生當時，僅憑上訴人及訴外人李雪所提相關文件資料，
    即得確認彼等間之法律關係，而據以判斷訴外人李雪、黃種
    進所為是否確屬犯罪行為。」（見原確定判決理由四第(五)部
    分），並非以之為判決基礎。且原確定判決係以：「以本件
    事故發生時，系爭房地之所有權係登記為訴外人李雪所有，
    並出租予訴外人協融公司及正園公司，惟為上訴人占有使用
    中，而上訴人與訴外人李雪並因系爭房地之買賣糾紛涉訟中
    。」、「則於被上訴人丁○○、戊○○第1次接獲報案至系
    爭房屋現場處理時，由於訴外人李雪為系爭房地登記之所有
    權人，並主張上訴人係無權占有系爭房地，則雖上訴人亦提
    出相關文件主張其有權占有使用系爭房地，惟自客觀形式觀
    之，訴外人李雪所為上述拆除行為乃係基於所有權人之地位
    行使排除侵害之權利，其客觀上屬上訴人與訴外人李雪間就
    系爭房地買賣契約所生之民事買賣糾紛，而警察機關並無確
    定法律關係之權限，故被上訴人丁○○、戊○○當場固未實
    施強制力制止訴外人李雪之拆除行為，然其既已勸請上訴人
    與訴外人李雪至廈門派出所協調處理，而中止上開拆除行為
    ，復經彼等雙方同意俟上開民事判決確認法律關係後再決定
    是否提起刑事告訴，則尚難認被上訴人丁○○及戊○○有怠
    於執行職務之行為。又被上訴人丁○○、戊○○於第2次接
    獲報案到場處理時，因系爭房屋已遭全部拆除，而上訴人與
    訴外人李雪至此已決定互控而各提出告訴，故被上訴人丁○
    ○及戊○○即請彼等雙方回廈門派出所製作調查筆錄，嗣並
    分別移送台北地檢署偵辦，則依其第2次接獲報案之處理程
    序，亦無怠於執行職務之情事。」（見原確定判決理由四第
    (二)、(三)部分）等為其判斷基礎，而認定再審被告丁○○、戊
    ○○、丙○○於處理再審原告與訴外人李雪、黃種進間之上
    述糾紛，並無怠於執行職務之情事，再審原告基於侵權行為
    之法律關係及國家賠償法第2條第2項後段規定，請求再審被
    告連帶賠償其所受損害為無理由，經核乃本諸職權調查證據
    而獨立認定事實，並未逕以系爭222號刑事判決為判決之基
    礎，尚不發生使原確定判決之基礎發生動搖問題，揆諸首揭
    說明，並不符合民事訴訟法第496條第1項第11款所規定之再
    審事由，再審原告據此提起本件再審之訴，洵非有據。
四、末按當事人發見未經斟酌之證物或得使用該證物者，得以再
    審之訴對於確定終局判決聲明不服。但以如經斟酌可受較有
    利益之裁判者為限，民事訴訟法第496條第1項第13款定有明
    文。又當事人提起再審之訴，以發見未經斟酌或得使用之證
    物為理由者，必以該證物若經斟酌可受較有利益之裁判者為
    限（最高法院18年上字第710號判例意旨參照）。故除當事
    人發現未經斟酌之證物或得使用該證物者外，尚須以該證物
    如經斟酌，當事人可受較有利益之裁判為要件，如該證物縱
    加斟酌，仍不能認為當事人可受較有利之裁判者，即難認再
    審之訴為有理由。查本件再審原告所提出之系爭第222號刑
    事判決，原確定判決並未以之為判決基礎，已詳述如前，且
    縱加以斟酌，並無從使再審原告受較有利益之裁判，揆諸前
    開判例意旨，再審原告依本款規定提起再審之訴，亦難認其
    再審之訴為有理由。
五、綜上所述，再審原告主張原確定判決有民事訴訟法第496條
    第1項第11款、第13款條之再審理由，均不可取，其據以提
    起本件再審之訴，顯無理由，應予駁回，並不經言詞辯論為
    之。
六、據上論結，本件再審之訴為顯無理由，依民事訴訟法第502
    條第2項、第78條，判決如主文。
中    華    民    國    95    年    11    月    16    日
                    民事第七庭
                        審判長法  官  鄭三源
                              法  官  黃嘉烈
                              法  官  周美月
正本係照原本作成。
如不服本判決，應於收受送達後20日內向本院提出上訴書狀，其
未表明上訴理由者，應於提出上訴後20日內向本院補提理由書狀
（均須按他造當事人之人數附繕本）上訴時應提出委任律師或具
有律師資格之人之委任狀；委任有律師資格者，另應附具律師資
格證書及釋明委任人與受任人有民事訴訟法第466條之1第1項但
書或第2項（詳附註）所定關係之釋明文書影本。
中    華    民    國    95    年    11    月    16    日
                              書記官  李華安
附註：
民事訴訟法第466條之1（第1項、第2項）：
對於第二審判決上訴，上訴人應委任律師為訴訟代理人。但上訴
人或其他法定代理人具有律師資格者，不在此限。
上訴人之配偶、三親等內之血親、二親等內之姻親，或上訴人為
法人、中央或地方機關時，其所屬專任人員具有律師資格並經法
院認為適當者，亦得為第三審訴訟代理人。


司法院資訊處製作；財團法人民間司法改革基金會備份。
